臺灣高等法院臺中分院刑事裁定　　　　　　　　　　九十三年度交抗字第六四號
　　抗　告　人
　　即受處分人　乙○○
　　代　理　人　甲○○　律師
右列抗告人因聲明異議案件，不服臺灣彰化地方法院中華民國九十三年八月三十日裁
定（九十三年度交聲字第一六六號）提起抗告，本院裁定如左：
    主    文
抗告駁回。
    理    由
一、聲明異議意旨略以：「一、原裁定九十三年五月二十四日當庭勘驗播放之錄影光
    碟，模糊不清，原裁定如何知悉有一員警一再要求抗告人勿以舌頭抵住吹氣設備
    ，暨抗告人當場與負責攔（抗告狀誤為『欄』字）檢之員警發生言語爭執之情，
    上揭情形，雖有訊問筆錄可參，惟筆錄內部卻無記載抗告人首次所測出之酒精值
    並無超出標準值，可見錄影光碟暨訊問筆錄不能為抗告人有拒絕接受酒測檢定之
    依據，情極灼明。二、原裁定又認證人鄭州宏與抗告人並無怨隙，當無設詞構陷
    抗告人之理，是其所為證言當可採信云云，顯有違誤。按證人即為酒測之員警，
    伊既已開出抗告人拒絕酒測之罰單，其自當維護其罰單內容之真正，與無怨隙及
    無設詞構陷之情，不能相比擬，若證人並無述及伊有利之證詞，是否則證明伊即
    有偽造文書之情？大法官釋字第五八二號解釋謂共同被告不利己之自白，可互為
    補強證據之判例違憲，共同被告之自白，即已不得為證據，況本案之證人係簽發
    罰單之員警，其證言更不可信，原裁定卻採該證（抗告狀誤為『信』字）人之證
    言足證，原裁定之認事用法，實難令人誠服。三、原裁定並未讓證人及其他員警
    與抗告人當面對質，即全般採信其證詞，抗告人所聲請之證人未蒙傳訊，即認證
    人會迴護抗告人，並無調查之必要，豈不背反交通違規聲明異議立法之意旨，在
    在證明原裁定確有違誤，益證抗告人並無拒絕接受酒測之情。」又補充聲明異議
    意旨略以：「一、原裁定認抗告人於當場與負責攔（抗告狀誤為『欄』字）檢之
    員警發生言語爭執等情，顯為不實，抗告人自始至終未與員警發生爭論並有大小
    聲之情，請再播放光碟，以明真相。二、舉發單所載違規內容與事實不符，從而
    抗告人拒於舉發單內簽名，並非拒絕測試，且當場吹氣三、四次，從未超過標準
    值，抗告人絕無拒絕酒測之情灼明。三、交通部公路總局臺中區監理所彰化監理
    站對本件所為之裁處罰鍰六萬元，並吊銷駕照，且三年內禁考駕照顯屬重罰，攸
    關抗告人權益至鉅，違規事實應予嚴格認定，不得任意裁處。」請求撤銷原裁定
    。
二、原審裁定意旨略以：「一、按汽車駕駛人拒絕接受酒精濃度測試之檢定者，處新
    台幣（下同）六萬元罰鍰，並當場移置保管其車輛及吊銷其駕駛執照，且三年內
    不得考領駕駛執照，道路交通管理處罰條例第三十五條第三項前段、第六十七條
    第二項分別定有明文。二、本件聲明異議意旨略以：受處分人即異議人乙○○於
    民國九十三年一月七日晚間十時許，駕駛所有車號ＰＯ－○一九五號自用小客貨
    車行經彰化縣二溪路七段時，遭三名警員攔檢接受酒測，第一次酒測未顯示超過
    標準值，執勤警員再接連測試三、四次，仍得相同結果，嗣更將伊帶回二林分局
    草湖派出所內再進行酒測，並測出酒精值，伊於酒測過程非常配合警員，並有伊
    之妻子黃美玲在場親眼目睹，惟警員竟舉發伊拒絕酒精濃度測試，顯與事實不符
    。原處分機關未經詳查，即遽予裁罰，自有違誤，為此聲明請求撤銷原處分云云
    。惟查：受處分人於前揭時地酒後駕車，經警攔檢後仍拒絕接受酒精濃度吹氣測
    試等情，有舉發違反道路交通管理事件通知單、彰化縣警察局二林分局九十三年
    二月十六日林警交字第○九三○○二一三六八號函各一張附卷可稽。而經本院九
    十三年五月二十四日當庭勘驗本件交通違規事件舉發經過之錄影光碟，其內確有
    員警一再要求受處分人勿以舌頭抵住吹氣設備，並請其吹氣量應符合標準，勿作
    短暫吹氣，惟受處分人卻反而當場與負責攔檢之員警發生言語爭執等情，並經記
    明訊問筆錄在卷可參。又證人即舉發本件交通違規之員警鄭州宏亦到庭證稱：正
    常吹氣的話機器會感應出來，但是如果是抵住吹氣口的話機器也會顯示出來，我
    有查看機器沒問題等語，顯見當日酒精濃度測試儀器仍正常運作，並無故障或無
    法正常顯示數值之狀況。矧證人鄭州宏與受處分人素不相識，亦無怨隙，當無設
    詞構陷受處分人之理，是其所為證言當可採信。則受處分人一再以舌頭抵住酒精
    濃度測試儀器之吹氣孔，縱經員警口頭解說、勸告，仍未見其改變受檢態度，反
    而與警當場發生口角爭執，其有規避酒精濃度吹氣測試之事實至為明灼，自不容
    其空言狡賴。是以受處分人辯稱：伊有配合酒精濃度測試云云，顯非實情，至無
    足取，至於受處分人雖聲請傳喚其妻黃美玲到庭作證，以證明其確有配合員警實
    施酒測經過等情，然依受處分人所提聲明異議狀所載，黃美玲於受處分人拒絕酒
    精濃度測試經警帶返彰化縣警察局二林分局草湖派出所後，始到場試圖了解受處
    分人之交通違規情節，並非實際目睹受處分人於路旁為警攔檢之經過情形；況黃
    美玲乃受處分人之妻，二人情誼自屬密切，亦非全無出言迴護受處分人之強烈動
    機，即令到庭陳述所見情形，仍無從推翻前揭舉發經過錄影光碟所記述不利於受
    處分人之客觀內容，應認尚無調查之必要，附此敘明。從而，原處分機關交通部
    公路總局臺中區監理所彰化監理站於法定範圍內，裁處受處分人罰鍰六萬元，並
    吊銷駕駛執照，再依道路交通管理處罰條例第六十七條第二項之規定，諭知三年
    內禁考駕照，要無不當。本件異議為無理由，應予駁回。」等語，核無違誤，應
    予維持。
三、按汽車駕駛人拒絕接受酒精濃度測試之檢定者，處新臺幣六萬元罰鍰，並當場移
    置保管其車輛及吊銷其駕駛執照，且三年內不得考領駕駛執照，道路交通管理處
    罰條例第三十五條第三項前段、第六十七條第二項分別定有明文。經查：抗告人
    雖以「(1)九十三年五月廿四日當庭播放之錄影光碟模糊不清，無從看出有一員警
    一再要求抗告人勿以舌頭抵住吹氣設備以及抗告人當場與負責攔檢之員警發生言
    語爭執之事實，訊問筆錄內亦無記載抗告人首次之酒測值並未超過標準值，是該
    光碟不能為抗告人拒絕接受酒測之依據；並請求再次播放錄影光碟，以證明抗告
    人未與負責攔檢之員警發生言語爭執。(2)本案之證人係簽發罰單之員警，其證言
    不可採信。(3)原裁定並未讓證人及其他員警與抗告人對質，且逕認抗告人聲請傳
    喚之證人黃美玲無傳訊必要，乃屬違誤。(4)抗告人於舉發單上拒絕簽名，乃因舉
    發單所載違規內容與事實不符，並非拒絕酒測。(5)交通部公路總局臺中區監理所
    彰化監理站對本件所為之裁處顯屬重罰。」為由對原裁定提起抗告，然關於抗告
    人是否拒絕酒精濃度測試，並且與負責攔檢之員警發生言語爭執等情，業經臺灣
    彰化地方法院交通法庭法官於九十三年五月二十四日訊問時，當庭播放九十三年
    一月七日攔檢當天之錄影光碟，其勘驗結果為：「法官當庭播放光碟勘驗內容，
    內有員警要求異議人勿以舌頭抵住吹氣設備，並請其吹氣量應符合標準，勿作短
    暫吹氣。隨後異議人即與在場員警發生爭執。」，並有彰化縣警察局二林分局警
    員鄭州宏到庭結證稱：「（法官問：有無其他意見補充？）證人答：同錄影帶播
    放內容。正常吹氣的話機器會感應出來，但是如果是抵住吹氣口的話機器也會顯
    示出來，我有查看機器沒有問題。」、「（法官問：有無跟去草湖派出所？）證
    人答：有。但是情況同路檢的情況一樣。」（詳見原審九十三年度交聲字第一六
    六號卷：第十七頁參照），並有中華民國九十三年元月七日彰警交字第Ｉ000
    00000號彰化縣警察局舉發違反道路交通管理事件通知單上之違規事實欄記
    載「經違規人漱口後十五分鐘以上，拒絕酒精測試器測試。」、酒精測試器列印
    之單據上，以酒精測試器顯示被測人「拒測」之情形，並有被測人乙○○簽名其
    上、彰化縣警察局二林分局中華民國九十三年二月十六日林警交字第○九三○○
    二一三六八號致彰化監理站函上之說明：「二、查據本分局舉發員警陳述，九十
    三年元月七日廿至廿四時因服取締酒醉駕駛勤務，於舉發違規時間、地點當場攔
    停由乙○○君所駕駛之車牌號碼ＰＯ－０１９５號自小客貨車，因陳員疑似酒後
    駕駛經警方當場實施酒測多次陳員均不配合吹氣致使無法完成測試工作，本分局
    執勤員警乃依違反道路交通管理處罰條例第三十五條第三項『拒絕酒測』予以當
    場告發在案。以上違規行為屬實舉發並無違誤，請  貴站依法裁處。」、中華民
    國九十三年二月二十五日彰監五字第裁６４－Ｉ00000000號交通部公路
    總局臺中區監理所（彰化監理站）違反道路交通管理事件裁決書上之舉發違規事
    實欄上記載「一、拒絕接受酒精濃度測試之檢定」為憑，是關於駕駛人乙○○於
    九十三年一月七日晚間十時許，駕駛車牌號碼ＰＯ－０１９５號自小客貨車，行
    經彰化縣二林鎮○○路○段時，因疑似酒後駕駛，遭員警攔檢而拒絕接受酒精濃
    度測試，並當場與負責攔檢之員警發生言語爭執之事實，已無庸置疑，雖抗告人
    於九十三年五月二十四日臺灣彰化地方法院交通法庭法官訊問時陳稱：「（法官
    問：有何意見？）受處分人答：當時我有配合吹氣。」、「（法官問：有無其他
    意見補充？）我在草湖派出所有配合吹出。」（詳見原審九十三年度交聲字第一
    六六號卷：第十七頁參照），然經查，測試當時酒精測試器並未故障，如被測人
    之吹氣方式錯誤，儀器亦會顯示出來，抗告人歷經三、四次之酒精濃度檢測，均
    無法正確吹氣，亦無法配合警方指示之正確方式吹氣，而有閃避酒測之行，其抗
    告理由顯不可採；至攔檢當天之錄影光碟，業經臺灣彰化地方法院交通法庭法官
    當庭勘驗，並有抗告人及其代理人在場一同觀看，並無再次播放之必要；又證人
    為案發當時在場見聞之人，雖其係簽發罰單之員警，然其與抗告人並無怨隙，於
    執行勤務時，必本於中立之立場超然執行，無構陷抗告人之理由，其證言並無偏
    頗之虞；再抗告人違規當天之舉發員警為證人鄭州宏，原裁定法院已於九十三年
    五月二十四日命其到庭與抗告人對質以釐清案情，並無違誤之處，至於抗告人聲
    請傳喚之證人黃美玲，其於員警將抗告人帶回警局後，方趕至彰化縣警察局二林
    分局了解案情，並非舉發當時在場見聞之人，縱使傳喚到庭，亦無從就錄影光碟
    所記述不利於受處分人之客觀內容再為有利於抗告人之證述，是原裁定法院認無
    傳喚必要，並無違誤；而關於抗告人是否拒絕酒測，由酒精測試器所列印之單據
    上顯示之客觀狀況已極為明確，縱其拒絕簽名，亦無礙本件違規之認定；交通部
    公路總局臺中區監理所彰化監理站對於本違規案件所為之裁處，乃依據道路交通
    管理處罰條例第三十五條第三項前段、第六十七條第二項規定，於法定之處罰範
    圍內所為之裁處，並無違誤之處，是抗告人所為之抗告並無理由，應予駁回。
四、據上論斷，應依刑事訴訟法第四百十二條，裁定如主文。
中      華      民      國    九十三    年      十      月    二十六    日
                                  臺灣高等法院臺中分院刑事第三庭
                                        審判長法  官  江  錫  麟
                                              法  官  林  欽  章
                                              法  官  胡  忠  文
右正本證明與原本無異。
不得再抗告。
                                              書記官  許  美  惠
中      華      民      國      九十三   年       十      月    二十六  日
                                                                        Ｉ
